【裁判字號】    92,自,309
【裁判日期】    920721
【裁判案由】    違反動產擔保交易法
【裁判全文】
臺灣臺中地方法院刑事判決                          九十二年度自字第三九號
    自  訴  人  大和機車出租有限公司
    代  表  人  甲○○
    代  理  人  乙○○
    被      告  丙○○
右列被告因違反動產擔保交易法案件，經自訴人提起自訴，本院判決如左：
    主  文
丙○○動產擔保交易之債務人，意圖不法之利益，將標的物遷移，致生損害於債權人
，處拘役伍拾日，如易科罰金，以參佰元折算壹日。
    事  實
一、丙○○於民國九十一年六月一日，與大和機車出租有限公司（下稱大和公司）訂
    立動產擔保交易附條件買賣之契約，以分期付款之方式，向大和公司購買車牌號
    碼ＹＪＷ—二○三號重型機車一部，約定分期付款總價金為新台幣（下同）三萬
    二千八百二十元，自九十一年六月三十日起至九十一年十一月三十日止，每月一
    期，共分六期，每期給付五千四百七十元，並約定上開機車存放地點為其位於臺
    中市○區○○路一六四號之住所，在分期款項未付清之前，該機車所有權仍屬於
    大和公司所有，丙○○僅得依約占有使用，不得任意遷移、出賣、出質或為其他
    處分。詎丙○○於取得機車後，竟意圖不法之利益，自九十一年八月起，即未再
    繳納分期款項，並於九十一年十二月間某日，將該機車遷離原約定存放地點，而
    遷移不明，致大和公司追索無著，而受有損害。
二、案經被害人大和公司提起自訴。
    理  由
一、訊據被告丙○○固承認於右揭時地，以分期付款方式，向大和公司購買前開機車
    之事實，惟矢口否認有何違反動產擔保交易法之犯行，辯稱：機車於九十一年十
    二月間，在伊住處附近遺失云云。然查：被告右揭違反動產擔保交易法之犯罪事
    實，業據自訴人大和公司之代理人乙○○於本院調查、審理時指訴：伊到工學路
    一六四號找過被告十幾次，但是該處門鎖緊閉沒有看到被告，在附近也沒有看到
    機車等語綦詳（見本院卷第三二、一○四頁），而被告亦承認代理人確實曾至其
    住處尋找，但當時其不在家，是經由家人轉告才知道（見本院卷第五八、一○四
    頁），足見代理人所述與事實相符而堪予採信。此外，復有附條件買賣契約書影
    本、存證信函影本各一份在卷可稽（見本院卷第六、六之一頁）。雖被告以前詞
    置辯，然被告就此部分未能提出任何證據供本院查證其辯解是否屬實，且一般人
    於財物遺失或遭竊之情形下，通常會向警方報案，以求尋回財物，同時避免自己
    財物淪於他人犯罪使用，惟被告於前開機車遺失後，不但未主動告知自訴人，甚
    未向警方報案，顯與常情有違。被告就此雖再辯稱：因為之前大和公司派人來催
    討分期款項時，有說過不付錢機車要還給他們，所以伊以為機車是被大和公司牽
    回去云云，惟代理人於本院審理時否認自訴人業已將機車取回，並稱：該機車車
    牌因違規被吊扣在監理站，自訴人方面根本不可能取回機車等語，且提出車主違
    規未結案紀錄一紙為證，其上記載前開機車曾先後於九十一年十月二十五日、九
    十一年十一月二日，分別因將號牌裁剪懸掛行使、領有號牌而未懸掛或不依規定
    位置懸掛等原因，遭舉發交通違規，各被處罰鍰四千八百元、八千七百元（見本
    院卷第八二頁）。而被告亦自承該機車車牌確因交通違規遭吊扣。參以車牌為辨
    識機車之重要依據，而前開機車之車牌既已因交通違規遭吊扣，自訴人自無得以
    辨認該機車為其公司所有之機車而予以取回之可能。被告上揭所辯，應係事後卸
    責之詞，不足採信。本件事證明確，被告犯行堪以認定。
二、核被告所為，係犯動產擔保交易法第三十八條之動產擔保交易之債務人，意圖不
    法利益，將標的物遷移，致生損害債權人罪。爰審酌被告犯罪後未能承認犯行，
    迄未與自訴人達成和解，欠缺悔過之具體表現，惟犯罪所生損害非鉅等一切情狀
    ，量處如主文所示之刑，並諭知易科罰金之折算標準。
三、被告前因違反麻醉藥品管理條例案件，經臺灣高等法院臺中分院判處有期徒刑十
    月確定，於八十六年十二月一日縮刑期滿執行完畢，有臺灣高等法院被告全國前
    案紀錄表附卷可參（見本院卷第一三頁）。而本件由被告自述機車遺失時間約在
    九十一年十二月間，暨上開車主違規未結案紀錄顯示被告於九十一年十月、十一
    月間，仍有騎用該機車等情觀之，堪認被告遷移機車之時間係在九十一年十二月
    間。因無證據顯示被告係於前案執行完畢五年內即九十一年十二月一日前遷移機
    車，故被告本案犯罪行為應不構成累犯，併予敘明。
據上論斷，應依刑事訴訟法第三百四十三條、第二百九十九條第一項前段，動產擔保
交易法第三十八條，刑法第十一條前段、第四十一條第一項前段，罰金罰鍰提高標準
條例第一條前段、第二條，判決如主文。
中      華      民      國      九十二    年      七    月    二十一    日
                                臺灣臺中地方法院刑事第四庭
                                    審判長法  官  張  靜  琪
                                          法  官  楊  真  明
              法  官  羅  智  文
右正本證明與原本無異。
如不服本判決，應於判決送達後十日內向本院提出上訴狀，上訴於臺灣高等法院臺中
分院( 須附繕本 )。
                                          書記官
中      華      民      國      九十二    年      七    月    二十四    日
動產擔保交易法第三十八條
動產擔保交易之債務人，意圖不法之利益，將標的物遷移、出賣、出質、移轉、抵押
或為其他處分，致生損害於債權人者，處三年以下有期徒刑、拘役或科或併科六千元
以下之罰金。


司法院資訊處製作；財團法人民間司法改革基金會備份。
